臺灣高等法院臺南分院民事裁定　九十三年度訴字第二三號　Ｊ
　　　原　　　　告　　甲　○　.
　　　兼訴訟代理人　　乙　○　.
　　　被　　　　告　　丁　○　.
　　　　　　　　　　　戊　○　.
　　　　　　　　　　　丙　○　.
右當事人間第三人異議之訴等事件，本院裁定如左：
    主  文
本件移送於台灣嘉義地方法院。
   理   由
一、按就他人間之訴訟，有對其訴訟標的全部或一部，為自己有所請求或主張因其訴
    訟之結果，自己之權利將被侵害之情形者，得於第一審或第二審本訴訟繫屬中，
    以其當事人兩造為共同被告，向本訴訟繫屬之法院起訴，固為民事訴訟法第五十
　　四條第一項所明定。而依此規定所提起之訴訟，學者稱之為主參加訴訟。主參加
　　訴訟係第三人自為原告而提起之獨立訴訟，須以本訴訟兩造為共同被告之必要共
　　同訴訟，且須就他人間之訴訟標的全部或一部，或因為自己有所請求或主張因他
　　人間訴訟之結果，自己之權利將被侵害，始得為之。至所謂就他人間之訴訟標的
　　全部或一部，為自己有所請求，係指第三人對於本訴之兩造，為自己主張某項權
　　利，並排斥為本訴訴訟標的之法律關係之存在，第三人雖為自己有所請求，如其
　　所主張之權利，並不能排斥為本訴訴訟標的之法律關係之存在者，則無許其提起
　　主參加訴訟之餘地。再所謂主張因他人間訴訟之結果，自己之權利將被侵害者，
　　係指第三人對於本訴訟之兩造，主張本訴訟之結果，將使自己在私法上之地位，
　　受不利益之影響而言；即第三人提起主參加訴訟之權利，有因本訴訟之結果而受
　　侵害之情形。又第三人提起主參加訴訟，是否具備民事訴訟法第五十四條所定之
　　要件，法院應依職權調查，若認欠缺此項要件，於其訴之成立並無影響，仍須依
　　一般訴訟程序辦理，不得以此認其訴為不合法，逕以裁定駁回之。在當事人逕向
　　第二審法院提起主參加訴訟，如不具備主參加訴訟要件，而具備獨立訴之訴要件
　　時，第二審法院亦應以裁定移送於第一審管轄法院（最高法院七十三年台上字第
　　八五六號判例、最高法院六十七年第十次民庭庭推總會決定參照）
二、本件原告主張略以：被告丁○○、戊○○、丙○○執台灣嘉義地方法院八十九年
　　度訴字第二四九號、本院八十九年度上易字第二一六號拆屋交地事件之勝訴確定
　　判決，聲請台灣嘉義地方法院以九十年度執字第六七七四號執行事件，對訴外人
　　簡崑爵、簡崑雄、簡勝豐強制執行拆除坐落嘉義縣大林鎮○○○段二六九號土地
　　（下稱系爭土地）上之門牌號碼嘉義縣大林鎮過溪里四三０、四三０、四三一號
　　三棟未辦理保存登記之房屋（下簡稱系爭三棟房屋）。該強制執行程序進行中，
　　訴外人簡豐隆主張系爭三棟房屋為伊所有，對被告丁○○、戊○○、丙○○等三
　　人，提起第三人異議之訴，請求撤銷強制執行程序，第一審（台灣嘉義地方法院
　　九十一年度訴字第七九一號）判決簡豐隆敗訴，簡豐隆上訴，現繫屬本院（九十
　　二年度上字第二五一號）。然訴外人簡崑爵、簡崑雄已於九十一年四月二日除將
　　渠等與他人共有之系爭土地之持分出售予原告外，並代表簡豐隆將系爭三棟房屋
　　出售予原告。原告復陸續向其他共有人購買持分，現取得持分之面積有三五二．
　　七三平方公尺（仍有部分未移轉登記），並已訴請分割共有物（台灣嘉義地方法
　　院九十三年度嘉簡字第四三七號）。被告等就系爭土地之持分僅佔百分之七．四
　　，竟執行拆除原告所購買之系爭三棟房屋，將造成原告無法彌補之損失，其既為
　　系爭土地之共有人，且已提起分割訴訟，自有權請求撤銷執行程序及原確定之執
　　行名義，且因被告欲拆其所購買之系爭房屋，自有侵權行為，爰對被告丁○○、
　　戊○○、丙○○三人提起主參加訴訟，先位聲明：台灣嘉義地方法院九十年度執
　　字第六七七四號執行程序及執行名義均應撤銷；備位聲明：如先位聲明無理由，
　　被告丁○○、戊○○、丙○○應連帶賠償原告新台幣二百五十萬元及自民國九十
　　一年十月二日起至清償日止，按週年利率百分之五計算之利息等語。
三、經核原告等所提起之主參加訴訟，僅以其中一造為被告而起訴，且其非就他人間
    之訴訟標的全部或一部，為自己有所請求，或主張因他人間訴訟之結果，自己之
    權利將被侵害，即第三人提起主參加訴訟之權利，有因本訴訟之結果而受侵害之
    情形，依首開說明，顯不具備主參加訴訟之合法要件。其雖不具備備主參加訴訟
    之合法要件，但仍具備獨立之訴之要件，揆諸前開判例意旨，仍應以裁定移送於
    有管轄權之台灣嘉義地方法院。
四、依民事訴訟法第二十八條裁定如主文。
中　　　華　　　民　　　國　　九十三　　年　　　七　　　月　　二十九　　日
　　　　　　　　　　　　　　　　　　臺灣高等法院臺南分院民事第二庭
~B1審判長法官　吳　　志　　誠
~B2　　　法官　楊　　省　　三
~B3　　　法官　李　　素　　靖
右為正本係照原本作成。
如對本裁定抗告，須於裁定送達後十日內向本院提出抗告狀，並應繳納抗告費新台幣
一千元。
中　　　華　　　民　　　國　　九十三　　年　　　七　　　月　　二十九　　日
~B法院書記官　林　　鈴　　香
